【裁判字號】    92,抗,259
【裁判日期】    920430
【裁判案由】    搜索
【裁判全文】
臺灣高等法院刑事裁定                              九十二年度抗字第二五九號
    抗  告  人  桃園縣政府警察局八德分局
    被      告  甲○○
右抗告人因搜索案件，不服臺灣板橋地方法院九十二年度急搜字第一四號，中華民國
九十二年三月三十一日裁定，提起抗告，本院裁定如左：
    主  文
抗告駁回。
    理  由
一、抗告意旨略以：抗告人逕行搜索係乃接獲確實可靠之線報，且有明顯事實足信有
    人在內犯罪，該情況已達急迫非即時迅速搜索而有犯罪證據湮滅或隱匿之虞，且
    抗告人係接獲線報而「針對」被搜索人所經營成吉思汗公司有違反著作權法之事
    實而進行搜索，非因搜索後始獲知有違反著作權法之情形。本案獲有線報，吳秋
    根等三人正要前往該處購買盜版伴唱機，吳秋根等人一離開，就喪失逮捕現行犯
    之契機，故確有事實據報有人在內犯罪，且情況非常急迫，且犯案證物亦將被湮
    滅，是抗告人行為適法且正當，亦無危害到民眾之人身住宅自由行為等語。
二、按刑事訴訟法有關搜索扣押強制處分之規定，係以有令狀搜索為原則，應用搜索
    票，無令狀搜索為例外。第以搜索乃強制處分之一種，而強制處分本質上係對於
    人民基本權利之侵害，為確保人權及搜索程序之正當性，故無令狀搜索須符合一
    定法定要件始得為之。刑事訴訟法第一百三十一條第一項第三款規定：「有明顯
    事實足信為有人在內犯罪而情形急迫者，檢察官、檢察事務官、司法警察官或司
    法警察，雖無搜索票，得逕行搜索住宅或其他處所。」為避免緊急搜索權發生浮
    濫行使致侵害人權之流弊，並為使法院事後審查能明顯知悉，則執法人員於逕行
    搜索時，自應明白翔實載明有何「顯而易見」及「情況急迫」之具體事實，俾供
    法院認定是否合於法定要件，以符合刑事訴訟法保障人權及程序正義之精神。經
    查，本件抗告人係依刑事訴訟法第一百三十一條第一項第三款規定逕行搜索，自
    應符合有「明顯事實」足信有人在內犯罪且「情況急迫」之法定要件，始得為之
    。然查，抗告人所屬警察人員於執行搜索後向原審法院陳報，依所檢送扣押筆錄
    ，記載其依上開條款規定執行搜索之理由為：「警方於九十二年三月二十六日十
    六時三十分，在台北縣蘆洲市○○路六三號（成吉思汗電器修理行）查緝仿冒違
    反著作權案件，當場於店內進入桌上查獲有ＯＫ影霸一六八II型點唱機乙台（店
    外擺設展售機標價四萬二千元）、點歌本等物，現場有負責人甲○○、關係人王
    振河、江坤南、吳秋根等四人在場，並依法執行搜索」等語，僅止於就現場情狀
    為記載，並未陳明有何「明顯事實」足信有人在內犯罪且「情況急迫」之法定具
    體要件，以供原審法院審認。則原裁定以：抗告人赴上址逕行搜索，因未陳明有
    何「事實」足信有人在內犯罪，且「情形急迫」，與前開規定不合，據以裁定原
    搜索撤銷。並說明縱然經搜索結果查得被搜索人甲○○確有違反著作權法之情，
    亦屬經搜索後所獲知等情，核無不合。抗告意旨既謂係接獲線報而「針對」被搜
    索人所經營成吉思汗公司為搜索，顯然並非不能先行報請檢察官許可後，向該管
    法院核發搜索票，抗告人仍以情況已達急迫之空泛情詞，執以指摘原裁定不當，
    為無理由，應予駁回。
據上論斷，依刑事訴訟法第四百十二條，裁定如主文。
中      華      民      國    九十二    年      四      月     三十     日
                            臺灣高等法院刑事第十庭
                                審判長法  官  溫 耀 源
                                      法  官  邱 同 印
                                      法  官  吳    燦
右正本證明與原本無異。
不得抗告。
                                      書記官  陳 靜 姿
中      華      民      國    九十二    年      四      月     三十     日


司法院資訊處製作；財團法人民間司法改革基金會備份。
